【裁判字號】    96,訴,956
【裁判日期】    971017
【裁判案由】    毒品危害防制條例等
【裁判全文】
臺灣板橋地方法院刑事判決               96年度訴字第956號
公  訴  人  臺灣板橋地方法院檢察署檢察官
被      告  甲○○
選任辯護人  舒建中  律師
上列被告因違反毒品危害防制條例案件，經檢察官提起公訴（95
年度偵字第12358 號），本院判決如下：
    主  文
甲○○連續轉讓第三級毒品，累犯，處有期徒刑壹年；減為有期
徒刑陸月，如易科罰金，以參佰元折算壹日。轉讓第三級毒品所
得財物新臺幣參仟貳佰元沒收之，如全部或一部不能沒收時，以
其財產抵償之。
    事  實
一、甲○○前因違反毒品危害防制條例案件，經本院以94年度簡
    字第1868號判處有期徒刑5 月，如易科罰金以銀元300 元折
    算1 日確定，而於民國94年7 月11日易科罰金執行完畢。詎
    甲○○仍不知警惕，其明知愷他命為毒品危害防制條例第2
    條第2 項第3 款所規定之第三級毒品，不得轉讓，竟仍基於
    轉讓第三級毒品愷他命之概括犯意，於95年2 、3 月間，均
    在其當時所承租位於臺北縣土城市○○路105 號17樓之2 號
    租處樓下，將其前非基於營利之意圖而以每包新臺幣（下同
    ）1,000 元至1,200 元不等之價格，向不詳之人所購入之第
    三級毒品愷他命各1 包（重量均約1 公克餘，每包價格係按
    重量以當時行情價每公克900 元至1,000 元之標準計算），
    連續以原價轉讓予某真實姓名、年籍不詳、自稱為「嘉明」
    之成年男子，前後計3 次。嗣於95年5 月9 日下午5 時38分
    許，為警於甲○○上址租處將其查獲，始循線偵得上情。
二、案經臺北縣政府警察局海山分局報請臺灣板橋地方法院檢察
    署檢察官偵查起訴。
    理  由
一、上揭事實，業據被告甲○○於偵查中及本院審理時均坦白承
    認，並有房屋租賃契約書1 份、查獲現場照片數幀等在卷可
    稽，足認被告上開自白，核與事實相符；本件事證明確，被
    告犯行堪以認定。
二、按被告行為後，94年2 月2 日修正公布之刑法部分修正條文
    ，業於95年7 月1 日施行。修正後刑法第2 條第1 項規定：
    「行為後法律有變更者，適用行為時之法律。但行為後之法
    律有利於行為人者，適用最有利於行為人之法律」，上揭條
    文係規範行為後法律變更所生新舊法律比較適用之準據法，
    於刑法修正施行後，應適用上揭條文之規定，為「從舊從輕
    」之比較。又法律變更之比較適用，比較時應就罪刑有關之
    共犯、未遂犯、想像競合犯、牽連犯、連續犯、結合犯，以
    及累犯加重、自首減輕暨其他法定加減（如身分加減）與加
    減例等一切情形，綜其全部罪刑之結果而為比較；且就比較
    之結果，須為整體之適用，不能割裂分別適用各該有利於行
    為人之法律，此即法律變更之比較適用所應遵守之「罪刑綜
    合比較原則」及「擇用整體性原則」（最高法院24年上字第
    4634號判例、27年上字第2615號判例、95年第8 次刑事庭會
    議決議意旨參照）。茲就與本案相關之刑法修正前、後條文
    之比較，分述如下：
  (一)連續犯部分：修正前刑法第56條原規定：「連續數行為而犯
    同一罪名者，以一罪論。但得加重其刑至二分之一」，修正
    後之刑法已刪除上開連續犯之條文規定；本件被告先後3 次
    轉讓第三級毒品犯行，係基於概括犯意反覆為之（詳下述）
    ，依修正前刑法第56條連續犯之規定，僅以一罪論，並得加
    重其刑，而修正後之刑法既已刪除上開連續犯之規定，則被
    告上開犯行，即應就各次之行為分別論罪科刑，再依數罪併
    罰之規定分論併罰；比較新舊法之結果，修正後之規定，並
    未較有利於被告。
  (二)罰金刑最低數額部分：修正前刑法第33條第5 款原規定：「
    罰金：（銀元）1 元以上」，依現行法規所定貨幣單位折算
    新臺幣條例第2 條規定折算為新臺幣後，上開罰金刑之最低
    數額即為新臺幣3 元；而修正後刑法第33條第5 款則規定：
    「罰金：新臺幣1,000 元以上，以百元計算之」，即修正後
    之罰金刑最低數額，已提高為新臺幣1,000 元；比較新舊法
    之結果，修正後之規定，並未較有利於被告。
  (三)綜上修正前、後刑法規定比較之結果，修正後之刑法規定並
    未較有利於被告，揆諸前揭說明，本件自應適用被告行為時
    即修正前之刑法規定。
三、按愷他命為毒品危害防制條例第2 條第2 項第3 款所規定之
    第三級毒品。核被告所為，係犯毒品危害防制條例第8 條第
    3 項之轉讓第三級毒品罪。公訴意旨認被告係基於販賣第三
    級毒品以營利之犯意，以每公克900 元至1,000 元不等之價
    格販入第三級毒品愷他命後，再以每公克1,200 元之高於原
    價價格出售予「嘉明」牟利，因認被告所為係犯毒品危害防
    制條例第4 條第3 項之販賣第三級毒品罪等情；惟按販賣毒
    品罪之成立，須以行為人主觀上有營利之意圖為必要（最高
    法院67年台上字第2500號、69年台上字第1675號判例意旨參
    照），亦即行為人主觀上須出於牟取利益之目的，買低賣高
    賺取其中價差，始足當之；經查，被告於警詢伊始，即坦承
    確有轉讓愷他命予「嘉明」之事實，並堅稱其均係以原價轉
    讓愷他命，並未從中獲取任何利益等語（見偵查卷第12頁之
    偵訊筆錄），其雖自承係以每公克900 元至1,000 元之價格
    購入愷他命，並以每包1,000 元至1,200 元不等之價格轉讓
    予「嘉明」，惟細繹其上開供述情節，其所述之購入價格「
    900 元至1,000 元」，係以「公克」為單位，而其所述之轉
    讓價格「1,000 元至1,200 元」，則係以「包」為單位，兩
    者單位並非相同，無從直接比較其金額高低；析言之，被告
    所述之購入價格「每公克900 元至1,000 元」，僅為計價之
    標準，至於每包實際交易價格為何，仍須按該包愷他命之重
    量以上開「每公克900 元至1,000 元」之標準計算之；是倘
    被告每次購入之愷他命重量均超過1 公克，其購入價格自有
    高於前述每公克單價「900 元至1,000 元」之情形；從而，
    被告辯稱其係以「每包1,000 元至1,200 元不等」之原購入
    價格轉讓愷他命予「嘉明」，並未從中獲利等語，即難認有
    何矛盾之處，非屬全無可採，自無從認被告有何營利之意圖
    ；本件公訴意旨認被告係以每公克900 元至1,000 元不等之
    價格販入愷他命後，再以「每公克」1,200 元之高於原價價
    格出售予「嘉明」牟利，尚有誤會，此外，復查無積極證據
    足認被告有公訴人所指低買高賣第三級毒品愷他命以賺取價
    差之行為，自不能論被告以販賣第三級毒品之罪名，被告本
    件行為應僅構成轉讓第三級毒品罪，公訴人前述公訴意旨，
    容有未洽，然起訴之基本事實既屬同一，本院自得依法變更
    起訴之法條。又本件被告所轉讓第三級毒品愷他命之數量，
    未達行政院所發布加重其刑之數量標準「淨重20公克以上」
    ，自無毒品危害防制條例第8 條第6 項加重其刑規定之適用
    ，附此敘明。被告前後3 次轉讓第三級毒品犯行，時間緊接
    ，手法相同，所犯係構成要件相同之罪名，顯係基於概括之
    犯意反覆為之，為連續犯，應依修正前刑法第56條規定以一
    罪論，並加重其刑。又被告有如事實欄所載之犯罪科刑及執
    行紀錄，有臺灣高等法院被告前案紀錄表在卷可參，其於受
    有期徒刑之執行完畢後，5 年內故意再犯本件有期徒刑以上
    之罪，為累犯，應依刑法第47條（本條文雖亦經修正，惟被
    告係因故意而犯本件之罪，無論依修正前、後之條文規定，
    均成立累犯，對於被告並無何有利或不利之影響，自不生新
    舊法比較適用之問題，應依一般法律適用之原則，直接適用
    修正後之規定）第1 項規定加重其刑，並遞加重之。爰審酌
    被告前後數次轉讓毒品予他人，其行為足以助長毒流蔓延，
    並戕害他人身心，形成社會治安隱憂，惟被告係以原價轉讓
    毒品，並無營利之意圖，其惡性尚非重大，及被告犯後均坦
    承犯行，態度尚稱良好等一切情狀，量處如主文所示之刑，
    以資懲儆。被告犯罪後，中華民國九十六年罪犯減刑條例業
    經總統於96年7 月4 日公布，並自同年月16日起生效施行，
    核本件被告之犯罪時間，係在96年4 月24日以前，合於該條
    例所列之減刑要件，爰依該條例第2 條第1 項第3 款規定，
    減其宣告刑二分之一。再關於有期徒刑易科罰金之折算標準
    ，修正前刑法第41條第1 項前段原規定：「犯最重本刑為5
    年以下有期徒刑以下之刑之罪，而受6 個月以下有期徒刑或
    拘役之宣告，因身體、教育、職業、家庭之關係或其他正當
    事由，執行顯有困難者，得以1 元以上3 元以下折算1 日，
    易科罰金」，依當時有效之罰金罰鍰提高標準條例第2 條（
    已於95年7 月1 日刪除生效）前段規定，就上開數額提高為
    100 倍折算1 日，亦即修正前刑法第41條第1 項前段所規定
    之易科罰金折算標準，係以銀元100 元至300 元折算1 日，
    依現行法規所定貨幣單位折算新臺幣條例第2 條規定折算為
    新臺幣後，係以新臺幣300 元至900 元折算1 日；而修正後
    刑法第41條第1 項前段則規定：「犯最重本刑為5 年以下有
    期徒刑以下之刑之罪，而受6 個月以下有期徒刑或拘役之宣
    告者，得以新臺幣1,000 元、2,000 或3,000 元折算1 日，
    易科罰金」，亦即修正後刑法第41條第1 項前段所規定之易
    科罰金折算標準，係以新臺幣1,000 元、2,000 元或3,000
    元折算1 日；比較新舊法之結果，修正後之規定，並未較有
    利於被告，依刑法第2 條第1 項前段之規定，自應適用修正
    前刑法第41條第1 項前段、修正前罰金罰鍰提高標準條例第
    2 條規定，就被告減得之刑諭知易科罰金之折算標準。被告
    先後3 次轉讓第三級毒品愷他命所得之對價至少3,200 元（
    依最有利於被告之方式為計算，金額為1,200 元者僅論以1
    次，其餘2 次均論以最低金額之1,000 元），係被告所有因
    其犯轉讓第三級毒品罪所得之財物，雖未扣案，仍應依毒品
    危害防制條例第19條第1 項規定宣告沒收，如全部或一部不
    能沒收時，以其財產抵償之。
據上論斷，應依刑事訴訟法第299 條第1 項前段、第300 條，毒
品危害防制條例第8 條第3 項、第19條第1 項，刑法第2 條第1
項前段、第11條前段、第47條第1 項，修正前刑法第56條、第41
條第1 項前段，修正前罰金罰鍰提高標準條例第2 條，中華民國
九十六年罪犯減刑條例第2 條第1 項第3 款、第7 條、第9 條，
判決如主文。
本案經檢察官連思藩到庭執行職務
中    華    民    國    97    年    10    月    17    日
                刑事第十五庭  審判長法  官  張江澤
                                    法  官  陳海寧
                                    法  官  劉景宜
以上正本證明與原本無異
如不服本判決應於送達後10日內向本院提出上訴狀
                                    書記官  謝秀青
中    華    民    國    97    年    10    月    30    日
附錄本案論罪科刑法條全文
毒品危害防制條例第8 條第3 項
毒品危害防制條例第8條
轉讓第一級毒品者，處1年以上7年以下有期徒刑，得併科新臺幣
1百萬元以下罰金。
轉讓第二級毒品者，處6月以上5年以下有期徒刑，得併科新臺幣
70萬元以下罰金。
轉讓第三級毒品者，處3年以下有期徒刑，得併科新臺幣30萬元
以下罰金。
轉讓第四級毒品者，處1年以下有期徒刑，得併科新臺幣10萬元
以下罰金。
前四項之未遂犯罰之。
轉讓毒品達一定數量者，加重其刑至二分之一，其標準由行政院
定之。


司法院資訊處製作；財團法人民間司法改革基金會備份。
